【裁判字號】    97,訴,858
【裁判日期】    970908
【裁判案由】    毒品危害防制條例
【裁判全文】
臺灣士林地方法院刑事判決               97年度訴字第858號
公  訴  人  臺灣士林地方法院檢察署檢察官
被      告  甲○○
上列被告因毒品危害防制條例案件，經檢察官提起公訴（97年度
毒偵字第694 號），被告於本院準備程序中為有罪之陳述，本院
合議庭裁定由受命法官獨任依簡式審判程序審理，並判決如下：
    主  文
甲○○施用第一級毒品，累犯，處有期徒刑拾月。又施用第二級
毒品，累犯，處有期徒刑捌月。應執行有期徒刑壹年肆月。
    事  實
一、甲○○前因施用毒品案件，經本院以89年度毒聲字第239 號
    裁定送觀察、勒戒後，認有繼續施用毒品之傾向，再經本院
    以88年度毒聲字第1310號裁定令入戒治處所施以強制戒治1
    年，嗣其因強制戒治已屆滿3 月，成效經評定為合格，經本
    院以88年度毒聲字第2402號裁定停止戒治，所餘戒治期間付
    保護管束，惟甲○○於保護管束期間復因施用第二級毒品而
    違反保護管束情節重大，再經本院以89年度毒聲字第465 號
    裁定撤銷停止戒治，令入戒治處所強制戒治，於民國91年1
    月8 日強制戒治執行完畢（接續執行另案有期徒刑），並由
    臺灣士林地方法院檢察署檢察官以91年度戒毒偵字第23號為
    不起訴處分確定。又於94年間，再因施用毒品案件，經臺灣
    高雄地方法院於95年3 月23日以95年度訴字第498 號判決處
    有期徒刑8 月確定。另因偽造文書案件，經臺灣臺北地方法
    院於93年9 月29日以93年度訴字第506 號判決處有期徒刑10
    月確定，上開二案接續執行，於96年1 月29日縮短刑期假釋
    出監交付保護管束，同年3 月8 日保護管束期滿未經撤銷而
    縮刑期滿執行完畢。詎甲○○仍不知悔改，於前案強制戒治
    執行完畢釋放後5 年內再犯施用毒品罪，並經法院判處罪刑
    確定後，復基於施用第一級毒品海洛因之犯意，於96年12月
    5 日晚上某時，在臺北市○○區○○街路上，以將海洛因捲
    入香菸內吸食之方式，施用第一級毒品海洛因1 次。另基於
    施用第二級毒品甲基安非他命（起訴書誤載為安非他命，應
    予更正）之犯意，於96年12月5 日中午某時，在臺北縣中和
    市○○街20巷1 號，以將甲基安非他命置於玻璃球內用火燒
    烤成氣體後吸食之方式，施用第二級毒品甲基安非他命1 次
    。嗣於96年12月6 日晚間11時50分許，在臺北縣中和市○○
    街20巷1 號為警查獲，經採集尿液送驗結果呈嗎啡、甲基安
    非他命陽性反應，始悉上情。
三、案經臺北縣警察局土城分局報告臺灣板橋地方法院檢察署檢
    察官呈請臺灣高等法院檢察署檢察長令轉臺灣士林地方法院
    檢察署檢察官偵查起訴。
    理  由
一、上揭犯罪事實，均業據被告甲○○於本院審理中坦承不諱，
    且被告於96年12月6 日為警查獲後所採集之尿液，經送臺灣
    檢驗科技股份有限公司以氣相層析質譜儀分析法檢驗結果，
    呈安非他命類、鴉片類之陽性反應，有臺灣檢驗科技股份有
    限公司96年12月25日報告編號CH/2007/C0779 號濫用藥物尿
    液檢驗報告、臺北縣政府警察局土城分局偵辦毒品案尿液編
    號及姓名對照表各1 紙附卷可稽（見臺灣板橋地方法院檢察
    署97年度毒偵字第1645號卷第17頁、第18頁）。末查，人體
    施用甲基安非他命後，其主要代謝物中，未改變型態之甲基
    安非他命占施用劑量達百分之43，安非他命則約為百分之5
    ；人體若係施用安非他命後，主要代謝物中則有未改變型態
    之安非他命，但無甲基安非他命，此經法務部調查局以93年
    5 月4 日調科壹字第09362413980 號函釋明在案，則人體若
    施用安非他命，其尿液代謝物不可能出現甲基安非他命，惟
    人體若施用甲基安非他命，其尿液代謝物除主要有甲基安非
    他命外，亦可能有少量之安非他命，此係本院審理同類型案
    件職權上所悉之事項。查被告之尿液檢體固呈現安非他命類
    之陽性反應，然其中甲基安非他命濃度（11432ng/ml）遠高
    於安非他命濃度（865ng/ml），故依上開函示，被告自不可
    能施用安非他命，應係施用甲基安非他命，公訴意旨認被告
    係施用安非他命，尚有誤會，應予更正。綜上，堪認被告之
    自白與事實相符，足以採信。
二、按92年7 月9 日修正公布，並於93年1 月9 日施行之毒品危
    害防制條例刪除2 犯及3 犯之規定，一改修法前繁雜之處遇
    程序，僅將施用毒品者簡化區分為初犯、再犯，並認施用毒
    品者係屬病患性犯人，以觀察、勒戒戒除其身癮，並以強制
    戒治去除其心癮。經觀察、勒戒或強制戒治執行完畢釋放後
    ，若係5 年後再犯該條例第10條施用毒品罪者，與同條例第
    20條第1 項、第2 項關於「初犯」之處理方式相同，檢察官
    應先聲請法院裁定令被告入勒戒處所觀察、勒戒，並視有無
    繼續施用毒品傾向，決定應予釋放、為不起訴之處分，或應
    聲請法院裁定令入勒戒處所強制戒治；若係5 年內「再犯」
    同條例第10條施用毒品罪者，依同條例第23條第2 項規定，
    檢察官則應依法追訴。觀諸該條例第20條第3 項之修正理由
    ：「觀察、勒戒或強制戒治5 年後再犯者，顯見前所實施之
    觀察、勒戒或強制戒治已足以遮斷其施用毒品之癮，為期自
    新及協助其戒除毒癮，對此5 年後再犯者，爰明定仍適用初
    犯之規定，先經觀察、勒戒、強制戒治之程序。」及同條例
    第23條第2 項之修正理由：「為配合簡化施用毒品犯之刑事
    處遇程序，並鑑於經觀察、勒戒或強制戒治執行完畢釋放後
    5 年內再犯者，其再犯率甚高，原據以實施之觀察、勒戒及
    強制戒治既已無法收其實效，自應施以刑事處遇」，顯然如
    施用毒品者係前經觀察、勒戒或強制戒治等治療程序執行完
    畢5 年後，始再施用毒品之「初犯」，因前所執行之觀察、
    勒戒或強制戒治已足收戒除毒癮之效，自應重新執行觀察、
    勒戒或強制戒治等治療程序，並於治療程序執行完畢後，由
    檢察官為不起訴處分，毋庸對之追訴處罰；反之，在「再犯
    」之情形，因其先前所為治療程序顯未能收戒斷毒癮之效，
    且考量施用毒品者之再犯率偏高，乃簡化其刑事處遇程序，
    而逕予追訴處罰，不再施以治療程序。參酌上開立法理由，
    修正毒品危害防制條例就施用毒品者，祇於「初犯」及「5
    年後再犯」二種情形，有其追訴條件之限制，即須於初犯經
    觀察、勒戒或強制戒治釋放後，5 年內均無施用毒品之行為
    ，始能認其前所實施之觀察、勒戒或強制戒治已足遮斷毒癮
    ，而得於5 年後再犯時，再予適用初犯之規定，重行觀察、
    勒戒等程序。倘5 年內已經再犯，被依法追訴處罰，縱其第
    3 次（或第3 次以上）施用毒品之時間在初犯釋放5 年以後
    ，即與「5 年後再犯」之情形有別，且因已於「5 年內再犯
    」，顯見其再犯率甚高，原實施觀察、勒戒或強制戒治，已
    無法收其實效，而無5 年戒斷期之存在，自無再經觀察、勒
    戒及強制戒治之必要，即應依該條例第10條處罰，始符新法
    修正之本旨，最高法院95年度臺非字第59號、第65號判決意
    旨可資參照。經查：本案被告甲○○前因施用毒品案件，經
    本院以89年度毒聲字第239 號裁定送觀察、勒戒後，認有繼
    續施用毒品之傾向，再經本院以88年度毒聲字第1310號裁定
    令入戒治處所施以強制戒治1 年，嗣其因強制戒治已屆滿3
    月，成效經評定為合格，經本院以88年度毒聲字第2402號裁
    定停止戒治，所餘戒治期間付保護管束，惟甲○○於保護管
    束期間復因施用第二級毒品而違反保護管束情節重大，再經
    本院以89年度毒聲字第465 號裁定撤銷停止戒治，令入戒治
    處所強制戒治，於91年1 月8 日強制戒治執行完畢，並由臺
    灣士林地方法院檢察署檢察官以91年度戒毒偵字第23號為不
    起訴處分確定。又於前案強制戒治執行完畢後5 年內，即於
    94年間再犯施用毒品案件，經臺灣高雄地方法院於95年3 月
    23日以95年度訴字第498 號判決處有期徒刑8 月確定等情，
    此有臺灣高等法院被告前案紀錄表1 份在卷可佐。是被告所
    犯本案施用第一級毒品、第二級毒品之罪行，雖距前次強制
    戒治執行完畢後已逾5 年，惟被告於該次強制戒治執行完畢
    後5 年內，既又於94年間再犯施用毒品之罪，且經法院判處
    罪刑確定，揆諸前揭說明，被告本案施用第一級、第二級毒
    品之犯行，自非屬毒品危害防制條例第20條第3 項所定「5
    年後再犯」之情形，而應依法追訴。從而，本案事證明確，
    被告施用第一級、第二級毒品之犯行，堪以認定，應依法論
    科。
三、核被告甲○○所為，係犯毒品危害防制條例第10條第1 項、
    第2 項之施用第一級、第二級毒品罪。被告因施用第一級毒
    品海洛因、第二級毒品甲基安非他命而分別持有第一級毒品
    海洛因、第二級毒品甲基安非他命，其持有之低度行為分別
    為施用之高度行為所吸收，均不另論罪。又被告所犯上開施
    用第一級毒品罪及施用第二級毒品罪，犯意各別，行為互殊
    ，應予分論併罰。再被告有事實欄所載論罪科刑並執行完畢
    之情形，有臺灣高等法院被告前案紀錄表1 份在卷可查，其
    受有期徒刑執行完畢後，5 年內故意再犯有期徒刑以上之本
    罪，均為累犯，均應依刑法第47條第1 項之規定加重其刑。
    爰審酌被告曾因施用毒品犯行，而送觀察勒戒、強制戒治及
    經法院判處罪刑後，仍未能杜絕毒品之誘惑，而再次施用第
    一級及第二級毒品，顯現其意志不堅，不能戒絕毒品，惟念
    其施用毒品乃戕害自己身心健康，尚未危及他人，及犯罪後
    坦承犯行，態度尚稱良好等一切情狀，分別量處如主文所示
    之刑，並定其應執行之刑。
據上論斷，應依刑事訴訟法第273 條之1 第1 項、第299 條第1
項前段，毒品危害防制條例第10條第1 項、第2 項，刑法第11條
前段、第47條第1 項、第51條第5 款，判決如主文。
本案經檢察官莊富棋到庭執行職務。
中    華    民    國    97    年     9    月     8   日
                  刑事第七庭法  官    許碧惠
以上正本證明與原本無異。
如不服本判決，應於收受送達後10日內向本院提出上訴書狀，其
未敘述上訴理由者，應於上訴期間屆滿後20日內向本院補提理由
書狀（均須按他造當事人之人數附繕本）。
                            書記官    徐仁豐
中    華    民    國    97    年    9     月    8     日
附錄
毒品危害防制條例第10條
施用第一級毒品者，處6 月以上5 年以下有期徒刑。
施用第二級毒品者，處3 年以下有期徒刑。


司法院資訊處製作；財團法人民間司法改革基金會備份。
